臺灣高等法院高雄分院刑事判決
110年度交上易字第126號
上  訴  人  臺灣高雄地方檢察署檢察官
被      告  陸衍廷



上列上訴人因被告公共危險案件，不服臺灣高雄地方法院110年
度交易字第23號，中華民國110年9月6日第一審判決（聲請簡易
判決處刑案號：臺灣高雄地方檢察署109年度偵字第14336號），
提起上訴，本院判決如下：
    主  文
原判決撤銷。
陸衍廷犯服用毒品致不能安全駕駛罪，累犯，處有期徒刑柒月。
    事  實
一、陸衍廷於民國109年7月9日下午5時許，駕駛車牌號碼0000-0
    0號自用小客車至高雄市前鎮區瑞豐國中附近停靠後，在其
    自用小客車內，使用K盤，將第三級毒品愷他命（俗稱K他命
    ）研磨成粉狀後，用鼻子吸入體內，以此方式施用第三級毒
    品愷他命後，明知其控制力及注意力受前揭毒品影響，無法
    安全駕駛動力交通工具，竟仍駕駛上開自用小客車上路。嗣
    於同日下午5時20分許，行經高雄市○鎮區○○○路000號前時，
    遭警攔檢，為警在其車內查獲K盤1個、杓子1支與磨粉卡片1
    片。經警採集其尿液送驗結果呈愷他命、去甲基愷他命陽性
    反應，而查獲上情。
二、案經高雄市政府警察局苓雅分局移請臺灣高雄地方檢察署檢
    察官偵查後聲請簡易判決處刑。
    理  由
一、被告陸衍廷（下稱被告）於本院審理期間未到庭，其於原審
    審理時雖坦承有施用毒品愷他命後駕駛動力交通工具之事實
    ，惟矢口否認有何不能安全駕駛犯行，並辯稱：當時愷他命
    的藥效還沒有發作，我就被警方攔檢了，我是正常開車，警
    方為了跟監藥頭才攔查我，不是因為我有何駕駛異常的行為
    ，且我被攔查後，警方要求我去警局指認，但我不願意，我
    承認自己的行為就好，不想去指認別人云云。
二、經查：
　㈠被告於前揭時、地，駕車前曾施用第三級毒品愷他命，嗣經
    警攔檢並採尿送檢後，檢驗結果呈愷他命231ng/ml、去甲基
    愷他命501ng/ml之愷他命陽性反應等事實，業經被告於警詢
    、偵查及原審審理中坦承不諱，並有正修科技大學超微量研
    究科技中心尿液檢驗報告（檢體編號：F109178）1份、高雄
    醫學大學附設中和紀念醫院檢驗醫學部毒物室濫用藥物檢驗
    報告1份、刑案現場照片3張附卷可稽，及K盤1個、杓子1支
    及磨粉卡片1片扣案可憑( 見警卷第2、19、25、26頁、偵卷
    第15、47-53頁、原審交易卷第164頁)。此部分事實，堪信
    為真正。
  ㈡按刑法第185條之3第1項第3款所規定之不能安全駕駛罪，係
    以「服用毒品、麻醉藥品或其他相類之物，致不能安全駕駛
    」為構成要件，與同條項第1款所規定「吐氣所含酒精濃度
    達每公升0.25毫克或血液中酒精濃度達百分之0.05以上」不
    同。蓋相較於服用酒類物品，服用毒品、麻醉藥品或其他相
    類之物，於如何情形可認已達不應容任其駕駛動力交通工具
    ，社會經驗或科學統計上尚無具體數值可供參考，故行為人
    因服用前開物品而駕駛動力交通工具之情形者，是否已達不
    能安全駕駛之程度而構成犯罪，自應就個案之具體情況予以
    衡酌，並依嚴格之證據予以證明，不能單憑被告確有施用毒
    品，作為唯一之認定標準。次按愷他命對人體之影響如下：
    （一）愷他命是一種非巴比妥鹽類的麻醉止痛劑。外科手術
    使用，具有令使用者產生類似催眠狀態與現實環境解離（di
    ssociative）的作用。（二）愷他命施用後的平均起效作用
    （onset）時間為5至15分鐘，且藥效會持續一小時。大部分
    施用者在90分鐘內會回復到基本意識狀態，但仍會影響施用
    者之感覺、協調及判斷能力長達16至24小時。（三）據濫用
    者稱，吸食後會產生類似中樞神經幻覺劑PCP的效果及LSD產
    生的視覺作用，其欣快的感覺可能更優於PCP或LSD。（四）
    如施用愷他命劑量約0.3mg/kg時，會有酒醉效果，如感覺失
    重、不受約束等輕微藥物效果。如施用劑量1至1.5mg/kg時
    ，會產生迷幻效果、離體（out-of-body）的強烈效果。而
    當施用劑量達到2mg/kg時，通常會有瀕臨死亡深淵之感覺。
    （五）吸食者在吸食後除了產生幻覺外，還會產生噁心、嘔
    吐、複視、視覺模糊、影像扭曲、說話遲緩、暫發性失憶及
    身體失去平衡等症狀，此有改制前行政院衛生署管制藥品管
    理局管證字第0960011178號函可資參照。又愷他命施用方式
    可為注射、鼻吸、口服或直腸吸收，亦可加入香菸、大麻菸
    中進行煙吸。不同吸食方式的作用發生時間及作用維持時間
    亦有所差異。而鼻吸方式產生作用為5至10分鐘，此有行政
    院衛生署管制藥品管理局管檢字第0970009655號函可資參照
    。依上開2份函文所示，以鼻吸方式施用愷他命，最快作用
    為5分鐘，應可認定。
　㈢本件查獲經過，據高雄市政府警察局苓雅分局民權路派出所
    警員出具之偵查報告記載：「警員洪婕榕於109月7月9日16
    時至18時擔服毒品案埋伏勤務，由職等四名員警前往於高雄
    市○鎮區○○路000巷00號周遭守望之際，見嫌疑人陸衍廷駕駛
    白色自小客車車號0000-00號與毒品案執行對象交談，便返
    回車上，遲遲未駕車離去，故職步行上前查看，便發現該白
    車發動之狀態，且陸嫌正於車上施用毒品，職欲盤查之時，
    陸嫌隨即駕車離去，遂職等人尾隨白色自小客車車號0000-0
    0號，沿路該嫌駕車多次轉彎未依規定打方向燈、不當超車
    等駕駛行為，且開車車速極快，職等人追至高雄市○○區○○○
    路000號前方才將其攔停，陸嫌便主動交付施用三級毒品愷
    他命之K盤內含杓子、卡片及愷他命殘渣等物」等情甚詳（
    見原審交易卷第111頁），證人洪婕榕警員於本院審理時亦
    到庭證述上情明確(見本院卷第81-84頁)。
　㈣被告於偵訊中供稱：被員警攔查前約10分鐘左右，我在瑞豐
    國中附近我車號0000-00車內，用扣案工具把K他命磨成粉，
    再用鼻子吸進去等語甚明（見偵卷第15頁），核與證人即警
    員洪婕榕於本院證稱：我站在被告車輛的右後側，看見被告
    拿著K盤，有磨的動作，在施用毒品，被告施用毒品完約一
    分鐘就駕車離開，我們尾隨在後，到武慶路攔下被告，前後
    大約10分鐘等語相符(見本院卷第83頁)。足證被告施用毒品
    K他命後，立即駕駛車輛，於上路後約10分鐘為警攔查之事
    實，洵堪認定。參酌上開函文所示，以鼻吸方式施用愷他命
    ，最快作用為5分鐘。準此，本案被告駕駛車輛上路約10分
    鐘之中，後5分鐘有可能係在毒品K他命藥效發作中。
  ㈤被告於原審法院110年5月8日訊問時已坦承犯行（見原審交易
    卷第71、72頁），其於偵查中亦供述：用完K他命後感覺跟
    喝酒一樣，會暈暈的等語(偵卷第16頁)。參以證人洪婕榕警
    員於本院證述：被告車速大約時速7、80公里，變換車道時
    沒有打方向燈，且略略切到對向車道，有不安全駕駛之情形
    等語(見本院卷第82頁)。而前開偵查報告亦記載：被告有多
    次轉彎未依規定打方向燈、不當超車等駕駛行為，且開車車
    速極快等情。以上事證，已足以證明被告於施用毒品後約5
    分鐘即因藥效發作而出現不能安全駕駛之狀態甚明。被告於
    原審辯稱：我當時是清醒的，被攔檢時，藥效還沒有發作云
    云，並無可採。
　㈥被告於偵查中業已供承：(你在車上施用完 K 他命之後，是
    否看到有員警要過去盤查你，所以你就開車走了？)我不知
    道，我用完之後就開車上路打算要回家， 開到武慶三路 17
    4 號前被員警攔檢下來等語甚明( 見偵卷第16頁)。證人洪
    婕榕警員於本院亦證稱：我一個人走去被告車子的右後側，
    看到被告在施用毒品，不到一分鐘，被告就駕車離去，被告
    沒有發現有警察在跟監埋伏，因為我們全部同事都穿便服，
    也沒有明顯追逐，只是尾隨在被告車後等語(見本院卷第81
    、83頁)。足見被告前述不能安全駕駛行為，係因施用毒品
    藥效發作所致，並非為了躲避警方追緝。
　㈦綜上所述，被告所辯，均係飾卸之詞，一無可採。本件事證
    明確，被告犯行洵堪認定。　
三、核被告所為，係犯刑法第185條之3第1項第3款服用毒品致不
    能安全駕駛罪。
四、查被告前於104年間，因詐欺案件，經本院判處有期徒刑4 
    月確定，並於105 年 7 月 7 日因徒刑易科罰金執行完畢等
    情，有臺灣高等法院被告前案紀錄表在卷可佐。被告於上述
    徒刑執行完畢後，5年以內故意再犯本案有期徒刑以上之罪
    ，符合刑法第47條第1項之累犯要件。本院斟酌司法院釋字
    第775號解釋意旨，認被告於前案執行完畢再犯本案，考量
    被告之前尚有詐欺前科，經執行有期徒刑1年完畢，有臺灣
    高等法院被告前案紀錄表可佐，足見被告對刑罰反應力薄弱
    ，且加重其刑亦不致產生罪刑不相當之情況，爰依刑法第47
    條第1項規定加重其刑。
五、被告犯罪事證明確，原審判決被告無罪，尚嫌率斷。檢察官
    上訴意旨據此指摘原判決不當，為有理由，應由本院將原判
    決撤銷改判。爰審酌被告施用毒品後已不能安全駕駛，竟仍
    駕駛車輛上路，嚴重危害交通安全，不顧其他用路人之性命
    安危，惡性非輕，所為實屬不該，其犯後否認犯行，未見悔
    意，態度不佳；暨被告於原審自陳高職畢業，從事舊屋翻新
    工作，月收入約新臺幣4萬多元等一切情狀，量處被告如主
    文第二項所示之刑，以資警惕。扣案之K盤1個、杓子1支與
    磨粉卡片1片，核與被告本案犯行無涉，不另宣告沒收，附
    此敘明。
六、被告經合法傳喚，無正當理由未於審判期日到庭，爰不待其
    陳述，逕行判決。
據上論斷，應依刑事訴訟法第371條、第369條第1項前段、第364
條、第299條第1項前段，判決如主文。
本案經檢察官李賜隆聲請簡易判決處刑，檢察官李賜隆提起上訴
，檢察官高大方到庭執行職務。
中　　華　　民　　國　　111 　年　　1 　　月　　11　　日
                  刑事第二庭    審判長法  官  孫強
                                      法  官  周賢銳
                                      法  官  范惠瑩
以上正本證明與原本無異。
如不服本判決應於收受本判決後20日內向本院提出上訴書狀，其
未敘述上訴理由者，並得於提起上訴後20日內向本院補提理由書
狀（均須按他造當事人之人數附繕本）「切勿逕送上級法院」。
中　　華　　民　　國　　111 　年　　1 　　月　　11　　日
                                      書記官  王居珉
附錄本判決論罪科刑法條：
中華民國刑法第185條之3
駕駛動力交通工具而有下列情形之一者，處2年以下有期徒刑，
得併科20萬元以下罰金：
一、吐氣所含酒精濃度達每公升零點二五毫克或血液中酒精濃度
    達百分之零點零五以上。
二、有前款以外之其他情事足認服用酒類或其他相類之物，致不
    能安全駕駛。
三、服用毒品、麻醉藥品或其他相類之物，致不能安全駕駛。
因而致人於死者，處3年以上10年以下有期徒刑；致重傷者，處1
年以上7年以下有期徒刑。
曾犯本條或陸海空軍刑法第54條之罪，經有罪判決確定或經緩起
訴處分確定，於五年內再犯第1項之罪因而致人於死者，處無期
徒刑或5年以上有期徒刑；致重傷者，處3年以上10年以下有期徒
刑。